臺灣臺北地方法院民事判決　　　　　　 93年度簡上字第661號
上　訴　人　慶豐商業銀行股份有限公司
法定代理人　乙○○
訴訟代理人　丁○○
　　　　　　丙○○
被上訴人　　甲○○
上列當事人間請求給付簽帳卡款事件，上訴人對於民國93年9月1
6日本院93年度店簡字第266號第一審判決提起上訴，本院判決如
下：
    主  文
原判決除確定部分外廢棄。
被上訴人應再給付上訴人新台幣捌萬元，及自民國93年7月19日
起，至清償日止，按年息19.71%計算之利息。
第一審除確定部分外及第二審訴訟費用，由被上訴人負擔。
    事  實
一、上訴人方面：
（一）聲明：原判決不利於上訴人部分廢棄，及如主文第2項所
      示。
（二）陳述：除引用原宣示判決筆錄之記載外，補稱：兩造間之
      信用卡約定條款第18條第3項條文及但書已明文規定持卡
      人就掛失手續前被冒用之損失應自行負擔，原審僅依同條
      項但書之規定即為上訴人敗訴之判決，顯有未查。又依優
      勢之風險承擔人理論，信用卡預借現金之功能與金融卡之
      功能相同，惟有持卡人妥善保管信用卡與密碼，否則發卡
      銀行無從控制該風險，此亦前開條文約定之由來。此外，
      財政部之信用卡定型契約範本亦明白規定上述信用卡遭冒
      用預借現金之風險應由信用卡持卡人負擔。
（三）證據：除援用第一審所提證據外，補提財政部台財融第86
      620793號函公告之信用卡定型契約範本1份為證。
二、被上訴人方面：
（一）聲明：駁回上訴人之上訴。
（二）陳述：除引用與原宣示判決筆錄之記載外，補稱：已將信
      用卡與密碼分開在保管，雖曾於向上訴人掛失時於電話中
      表示將信用卡與密碼置於同一皮包內，但係因剛遭失竊情
      形很亂所致，其有將信用卡與密碼分開保管。又上訴人主
      張之新台幣（下同）80,000元之預借現金款部分，非其所
      為，該部分之債務，不應由其負擔。
（三）證據：援用第一審所提證據。
    理  由
一、上訴人起訴主張被上訴人於民國90年11月6日與其訂立信用
    卡使用契約請領卡號為0000000000000000號信用卡使用，依
    約被上訴人得於特約商店記帳消費或預借現金，但應於當期
    繳款截止日前向原告繳付最低繳款金額，剩餘款項得延後付
    款，並按年息19.7% 計付循環利息，如未依約清償，即喪失
    期限利益，除應按上開利率計付遲延利息外，並應按上開利
    率10%計付違約金；詎被上訴人請領前開信用卡後使用後，
    並未依約清償，尚欠107,944元（其中80,000元為民國92年1
    1月10之預借現金債務，其餘為信用卡簽帳消費），及約定
    利息、違約金，乃依信用卡消費契約關係，請求被上訴人給
    付107,944元，及自93年7月19日起至清償日止按19.7%計算
    之利息（其中27,944元及利息部分，業經原審判命被上訴人
    給付，未據被上訴人上訴聲明不服，不在本院審理範圍）。
    被上訴人則辯稱：已將信用卡與密碼分開在保管，雖曾於向
    上訴人掛失時於電話中表示將信用卡與密碼置於同一皮包內
    ，但係因剛遭失竊情形很亂所致，其有將信用卡與密碼分開
    保管，且80,000元之預借現金款部分，非其所為，不應由其
    負擔等情。
二、經查：上訴人主張兩造間訂有信用卡使用契約並請領信用卡
    使用及系爭信用卡於92年11月10日有預借現金80,000元之紀
    錄等情為被上訴人所不爭，且有信用卡申請書暨約定條款、
    信用卡消費暨繳款電腦查詢單為證，應堪信為真實。另被上
    訴人主張其曾於92年11月10日中午12時許掛失系爭信用卡，
    系爭信用卡於被上訴人掛失前遭人以自動提款機預借現金80
    ,000 元等情，復為上訴人所不爭，亦堪信為真實。上訴人
    主張被上訴人應負擔上述80,000元之債務，被上訴人則抗辯
    該80,000元債務非其所借，不應由其負擔各情，是本件所應
    審酌者厥為：兩造間之信用卡使用契約有無約定信用卡掛失
    前以自動提款機預借現金之債務應由何人負擔？茲析述本院
    之判斷如下：
（一）查：兩造間之約定條款第18條（卡片被竊、遺失或其他喪
      失占有）第3項明文約定如下：「辦理掛失手續前持卡人
      （指被上訴人）被冒用之自負額以新台幣參仟元為上限，
      但有下列情形之一者，持卡人免負擔自負額：1.持卡人於
      辦理信用卡掛失手續時起前二十四小時以後被冒用者。2.
      冒用者在簽單上之簽名，以肉眼即可辨視與持卡人之簽名
      顯不相同或以善良管理人之注意而可辨識與持卡人之簽名
      不相同者。（在自動化設備辦理預借現金部分，持卡人辦
      理掛失手續前之冒用損失，由持卡人負擔，不適用本項自
      負額之約定）」（見原審卷第6頁），上述第2.款之括弧
      ，已明確約定信用卡於掛失前遭人以自動提款機所預借現
      金之債務，不論持有卡人喪失占有信用卡有無過失，均應
      由信用卡之申請人全部負擔，且不適用第3項中有關自負
      額以3,000元為上限之約定，經核信用卡預借現金之作業
      ，預借人須憑信用卡及密碼二者始得取得借貸款，缺一不
      可，是若持卡人將二者分開保管，他人即難以盜領。再者
      ，預借現金作業，未若刷卡消費尚有特約商店人員可核對
      持卡人身分，以控制風險，是自應課以持卡人較大的保管
      信用卡及密碼之責，以平衡持卡人與發卡銀行的危險分擔
      ，上開約定使持卡人負掛失以前之損失，尚稱公允，且財
      政部台財融第86620793號函公告之信用卡定型契約範本第
      17條（見本院卷第38頁）亦持持卡人喪失占有信用卡時，
      發卡銀行僅負擔掛失卡片後預借現金之損失之原則（上述
      規範第17條第2項規定參照），僅由銀行負擔掛失卡片後
      該掛失卡片遭人冒用預借現金之損失。
（二）次查：系爭80,000元之預借現金債務，發生於被上訴人掛
      失系爭信用卡之前，既為兩造所不爭執，則依前述兩造間
      約定條款第18條第3項第2款之規定，不論被上訴人保管信
      用卡及密碼有無故意、過失，系爭80,000元之債務，即應
      由被上訴人負擔，上訴人請求被上訴人給付，要非無據。
三、綜上所述，上訴人主張被上訴人應依系爭信用卡約定條款負
    擔預借現金之債務，應屬有據，被上訴人抗辯其無過失，不
    應負擔該債務，尚不可採。則上訴人本於兩造間之信用卡使
    用契約，請求被上訴人給付80,000元，及自93年7月19日起
    ，至漬償日止，按年息19.71%計算之利息，自屬有理由，應
    予准許。乃原審駁回上訴人上述之請求，自有未洽。上訴意
    旨就此部分指摘原判決不當，求予廢棄改判，為有理由。爰
    由本院將原判決此部分予以廢棄，改判如主文第2項所示。
四、據上論結，本件上訴為理由，依民事訴訟法第436條之1第3
    項、第450條、第78條，判決如主文。
中　　華　　民　　國　　94　　年　　3 　　月　　17　　日
              民事第六庭    審判長法　官　吳光釗
                                  法  官  李媛媛
               　　　　　　　　　 法　官　詹駿鴻
以上正本係照原本作成
不得上訴
中　　華　　民　　國　　94　　年　　3 　　月　　17　　日
                                  書記官　官碧玲
